臺灣板橋地方法院刑事判決　　　　　　　　　　　　　九十年度易字第二三二一號
　　公　訴　人　臺灣板橋地方法院檢察署檢察官
　　被　　　告　丙○○
　　選任辯護人　鍾康治
　　被　　　告　辛○○
右列被告因竊盜等案件，經檢察官提起公訴（八十九年度偵字第二二五二０號），本
院判決如左：
    主  文
丙○○意圖為自己不法之所有，而侵占遺失物，處罰金貳仟元，如易服勞役，以佰
元折算壹日。又竊盜，處有期徒刑拾月。
辛○○搬運贓物，處有期徒刑伍月，如易科罰金，以佰元折算壹日。
    事  實
一、丙○○於民國八十九年十一月底某日，在臺北縣永和市中正橋下，拾獲甲○○所
    有之車牌號碼ＱＰＪ─一一六號輕機車之車牌一面，竟意圖為自己不法之所有，
    於撿拾該車牌後即予以侵占入己。另於同年十二月四日下午某時，在臺北市南港
    區南港國小對面天橋下，見乙○○所有（登記於林顏足名下）車牌號碼ＯＫＥ─
    七八九號重機車、庚○○所有車牌號碼ＧＨＧ─四一０號重機車、丁○○所有車
    牌號碼ＧＰＬ─四六七號重機車及戊○○所有車牌號碼ＧＴＮ─五一一號重機車
    等四部機車停放該處，無人看管，竟意圖為自己不法之所有，委請不知情之路人
    幫忙，徒手將該四部機車一起搬上其所有之拼裝車上，載運駛離現場而竊取得手
    ，嗣因其所駛之拼裝車在臺北市松山火車站對面故障，於同日晚上十一時許，電
    請辛○○幫忙拖車，辛○○明知該四部機車均係來路不明之贓物，竟以其所有之
    車牌號碼ＩＢ─八二八三號自小貨車以牽線托引上開拼裝車載運上開四部機車而
    搬運之，而同年月五日凌晨零時許，途經臺北縣永和市○○路一一六號前，經警
    覺查有異而上前盤查始悉上情。
二、案經臺北縣警察局中和分局報請臺灣板橋地方法院檢察署檢察官偵查起訴。
    理  由
一、訊據被告丙○○坦承在永和市中正橋下撿到機車車牌之事實，惟堅決否認有何竊
    盜犯行，辯稱上開四部機車不是伊偷的，是辛○○要伊去載的，伊係幫辛○○擔
    罪云云。質之被告辛○○雖承認幫丙○○拖車而搬運上開四部機車之事實，然辯
    稱伊不知道是來路不明之贓車云云。經查：
（一）被告丙○○部分：
  １、被告丙○○右揭犯行，業據其於警訊中坦承不諱，其於警訊時供稱「於民89.
      12.4下午我獨自一人，在北市南港國小對面天橋下，發現四部損壞之機車，於
      是便請不知名之路人，幫忙徒手將該四部機車搬上我騎乘之拼裝機械三輪車上
      」、「沒人唆使，因沒錢吃飯，所以竊取機車變賣圖利」、「於民89.12.4 晚
      間我載該四部機車欲返回新店住所時，途經北市松山火車站對面加油站前，剛
      好我騎乘之拼裝三輪車損壞，於是我便打00000000之電話至辛○○家中，請其
      前來幫我拖三輪車」、「（問：警方人員於民89.12.5凌晨二時０分許由辛○○和你帶領前往新店市○○路四七巷一四─一六之間之鐵皮屋（你之現住所）
      執行逕行搜索，所扣得之ＱＰＪ─一一六號輕機車牌一面，是你以何方法？於
      何時地取得的？作何用途？）我是於上個月（11）底在北縣永和市中正橋下溪
      邊撿到的，想變賣賺錢」（參見偵查卷第六面反面至第七頁反面），核與被害
      人乙○○於警訊時及戊○○於偵查中指述之機車失竊地點及甲○○於警訊時指
      述之車牌遺失地點相符，並有甲○○、乙○○為領回上開車牌、重機車所分別
      之出具之臺北縣警察局贓物認領保管單各一紙及移案機關自行保管贓證物品清
      單（上開車牌號碼ＧＨＧ─四一０號、ＧＰＬ─四六七號、ＧＴＮ─五一一號
      重機車三部，由臺北縣警察局中和分局秀山派出所保管）一紙在卷可稽，被告
      丙○○於警訊時之自白與事實相符，應可採信。
  ２、至被告丙○○何以幫被告辛○○頂罪之委由一節，先辯稱「（問：有何證據證
      明是要幫辛○○擔罪？）被警察『查獲時』，『我告訴辛○○』說要他跟警察
      說不要承認」（參見本院九十年七月十八日訊問筆錄），嗣改稱「（問：什麼
      情形下辛○○要你幫他頂罪？）八十九年十二月三日晚上九點多辛○○要我去
      載東西，我說我的車子沒有電燈，辛○○說沒有關係有路燈，我去看到之後我
      說我不要載，辛○○說那些東西是沒有人要的，去載之後在路上就被警察臨檢
      查獲，被『查獲前辛○○要我幫他頂罪』」、「（問：去載東西到被查獲送到
      警局時辛○○有無說其他的話？）『進警局時辛○○要我頂罪』，如果我不從
      ，他要找人打我」（參見本院九十年十一月七日訊問筆錄），其先後供述不一
      ，相互矛盾，顯非可採。又被告丙○○於偵查中供稱「（問：十二月四日下午
      在北市南港國小對面偷ＯＫＥ─七八九、ＧＨＧ─四一０、ＧＰＬ─四六七、
      ＧＴＮ─五一一等重機車？）我是天橋下，看到車都壞了，才撿來賣的」、「
      （問：是同一天帶回的？）是的」（參見偵查卷第三十七頁及其反面）、「（
      問：查獲之機車是你偷的？）不是，在橋下撿的」（參見偵查卷第五十一頁反
      面），於本院審理時復質之「在偵訊中檢察官訊問查獲之機車是否是你偷的？
      你答稱：不是，是在橋下撿到的。此部分是否實在？」，其答稱「實在」（參
      見本院九十年十二月十九日審判筆錄），可認上開四部機車確係被告丙○○所
      取得占有，且本院質之「去載東西到被查獲送到警局時辛○○有無說其他的話
      ？」，其答稱「進警局時辛○○要我頂罪，如果我不從，他要找人打我」（參
      見本院九十年十一月七日訊問筆錄），依其所辯，被告辛○○並未告知被告丙○○竊車地點為何，但被告丙○○於警訊時卻能明確供述竊車地點，且與被害
      人乙○○、戊○○所指述失竊地點相符，若非其竊取，其何以知悉竊車地點，
      凡此，可證其辯稱係幫被告辛○○頂罪云云，不足採信。
  ３、參以，本件查獲時，上開四部機車係放置在被告丙○○所有之拼裝車上，並以
      繩索綁上拼裝車頭拉線牽引至被告辛○○所駕駛之車牌號碼ＩＢ─八二八三號
      自小貨車車尾，有查獲時經警所拍攝之照片七幀附卷可稽，並經證人己○○即
      查獲員警於本院審理時結證屬實，其稱「（問：當時查獲的情形？）當時我正
      要出去巡邏，看到被告丙○○騎拼裝的三輪車，上面載有四部機車，另由被告
      辛○○開車在前用線牽著拼裝三輪車，我覺得可疑，就與主管上前盤查，並查
      詢三輪車上的機車，才知道是失竊的機車」（參見本院九十年十二月十九日審
      判筆錄），亦證被告丙○○於警訊供述「於民89.12.4晚間我載該四部機車欲
      返回新店住所時，途經北市松山火車站對面加油站前，剛好我騎乘之拼裝三輪
      車損壞，於是我便打00000000之電話至辛○○家中，請其前來幫我拖三輪車」
      等語，為真實可採。
  ４、雖被告丙○○經本院送請法務部調查測謊，測謊結果雖以被告丙○○未偷系
      爭四部機車、被告辛○○有找其頂罪，經測試無情緒波動反應，研判未說謊
      ，有該局九十年十月十八日（九０）陸（三）字第90131526號測謊報告書一紙
      在卷可按。然查測謊係指檢測者對受測人以測謊儀器實施檢測，檢測中由檢測
      人向受測人就預定問題發問，受測人回答問題時經由儀器紀錄受測人之心理及
      生理反應，再由檢測人就紀錄判別解讀，制作報告載明受測人種種反應是否呈
      現說謊，是知測謊並非針對謊言本身加以偵測，而係針對受測人於檢測過程中
      問答預定問題時，經測謊儀器紀錄其循環系統、呼吸系統及膚電反應等各項資
      料，再就該資料予以研判，故受測人有無說謊，係以其答話時之生理及心理紀
      錄圖為主要判讀對象，並非就其回答與其他事證另行綜合調查研判之結果，本
      件被告丙○○於實施測謊時之回答雖無情緒波動反應，僅足以證明依受測紀錄
      所示，其於答覆問題時其回答無情緒波動，然其否認犯罪之回答與事實是否相
      符，仍自應就其他卷證依經驗法則與論理法則為判斷，自不得僅引該鑑定資料
      遽認被告抗辯屬實之唯一依據。再參以依美國學者ａｂｒａｍｓ對測謊相關研
      究之統計指出，其正確百分比範圍自百分之四十八至百分之九十，平均百分之
      七十一，錯誤百分比範圍自百分之四至百分之二十，平均百分之九點五，其中
      偽陽性結果（即沒有說謊者經圖譜判讀成說謊者）百分比範圍自０至百分之二
      十四，平均百分之十，偽陰性反應結果（即說謊者經圖譜判讀成沒有說謊者）
      百分比範圍自０至百分之三十二，平均百分之八，無法確定者範圍自０至百分
      之三十四，平均百分之十九點七，而其信度範圍自百分之七十九至百分之百，
      平均百分之九十（可參內政部警政署刑事警察局八十八年十月六日（８８）刑
      鑑字第一００九二四號函），可知對測謊證據仍無法如同血跡ＤＮＡ比對或印
      鑑鑑定等，其正確性幾達絕對客觀而得採為主要證據，自不能以之為認定事實
      之唯一證據。從而，上開測謊報告尚不足為有利被告丙○○之認定，附此敘明
      。
    綜上，被告丙○○侵占遺失物、竊盜犯行，事證明確，堪以認定。
（二）被告辛○○部分：車牌號碼ＯＫＥ─七八九號重機車係乙○○所有（登記其母
      林顏足名下）；車牌號碼ＧＨＧ─四一０號重機車係庚○○所有；車牌號碼Ｇ
      ＰＬ─四六七號重機車係丁○○所有及車牌號碼ＧＴＮ─五一一號重機車係戊○○所有，有車籍作業系統表在卷可憑，是上開機車並非被告丙○○所有，而
      被告辛○○於警訊時亦自承「我有問他該四部機車的來源，他（指被告丙○○
      ）向我說是在路邊撿到的，因為我要上班急著返家，於是幫他把繩索綁在拼裝
      車前，然後開我的車拖回新店」（參見偵查卷第十頁），足見被告辛○○知悉
      上開機車非被告丙○○所有，又其所搬運之上開四部機車仍有懸掛車牌，有查
      獲時經警所拍攝之照片附卷可稽，則其應知該四部機車尚非為他人棄置報廢之
      機車，參以本件查獲時間為凌晨零時許，顯見被告二人係乘夜間搬運贓物以避
      人耳目，足認被告辛○○於搬運時即知上開四部機車為贓車無誤。被告辛○○
      辯稱伊不知為贓物，自係空言推諉，不足採信。本件事證明確，被告辛○○犯
      行洵堪認定。
二、核被告丙○○所為，係犯刑法第三百三十七條侵占遺失物罪及第三百二十條第一
    項竊盜罪。被告辛○○所為，係犯刑法第三百四十九條第二項搬運贓物罪。被告
    丙○○一竊盜行為同時竊取乙○○、庚○○、丁○○及戊○○所有之機車，為想
    像競合犯，從一重處斷。又其所犯上開二罪間，犯意各別，行為互異，應分論併
    罰。爰審酌被告二人之素行、犯罪之動機、目的、手段、智識程度、所生危害及
    犯罪後之態度等一切情狀，分別量處如主文第一項、第二項所示之刑，並就被告
    丙○○罰金刑部分諭知易服勞役之折算標準，又被告辛○○於犯罪行為後，刑法
    第四十一條已於九十年一月十日修正，並於同年月十二日生效，依該條第一項之
    規定：「犯最重本刑為五年以下有期徒刑以下之刑之罪，而受六個月以下有期徒
    刑或拘役之宣告，因身體、教育、職業、家庭之關係或其他正當理由，執行顯有
    困難者，得以一元以上三元以下折算一日（現已提高一百倍），易科罰金。但確
    因不執行所宣告之刑，難收矯正之效，或難以維持法秩序者，不在此限」，比較
    新舊法，以新法有利被告，依刑法第二條第一項前段規定，應適用新法即修正後
    刑法第四十一條第一項之規定，諭知易科罰金之折算標準。
據上論斷，應依刑事訴訟法第二百九十九條第一項前段，刑法第二條第一項前段、第
三百二十條第一項、第三百三十七條、第三百四十九條第二項、第五十五條、第四十
一條第一項前段、第四十二條第二項，罰金罰鍰提高標準條例第一條前段、第二條，
判決如主文。
本案經檢察官謝岳龍到庭執行職務
中      華      民      國      九十一      年      一      月    二    日
                                  臺灣板橋地方法院刑事第三庭
                          法  官  李  幼  妃
右正本證明與原本無異。
如不服本判決，應於判決送達後十日內，向本院提出上訴狀。
                                          書記官  強  梅  芳
中      華      民      國      九十一      年      一      月    八    日
附錄本案論罪科刑法條全文
刑法第三百二十條
意圖為自己或第三人不法之所有，而竊取他人之動產者，為竊盜罪，處五年以下有期
徒刑、拘役或五百元以下罰金。
意圖為自己或第三人不法利益，而竊佔他人之不動產者，依前項之規定處斷。
前二項之未遂犯罰之。
刑法第三百三十七條
意圖為自己或第三人不法之所有，而侵占遺失物、漂流物或其他離本人所持有之物者
，處五百元以下罰金。
刑法第三百四十九條
收受贓物者，處三年以下有期徒刑、拘役或五百元以下罰金。
搬運、寄藏、故買贓物或為牙保者，處五年以下有期徒刑、拘役或科或併科一千元以
下罰金。
因贓物變得之財物，以贓物論。
